臺灣高等法院臺南分院刑事判決
109年度上易字第735號
上  訴  人  臺灣嘉義地方檢察署檢察官
被      告  李美雪
選任辯護人  洪秀一律師（法扶律師）
上列上訴人因被告妨害公務案件，不服臺灣嘉義地方法院109年
度易字第519號中華民國109年11月25日第一審判決（起訴案號：
臺灣嘉義地方檢察署109年度偵字第7305號），提起上訴，本院
判決如下：
    主  文
上訴駁回。
    理  由
一、公訴意旨略以：被告李美雪於民國109年8月19日14時許，打
    電話至位在嘉義市○區○○路○段000號之嘉義市政府警察局第
    一分局○○派出所（下稱○○派出所），詢問高警員有無在○○派
    出所，欲向高警員瞭解有關女兒之案件，卻因不滿警員林○○
    於電話中詢問其何姓名，乃立即於同日14時7 分許趕到○○派
    出所內大聲責問，適在場執行警察職務之警員陳彥廷勸其「
    好啦，在這邊講話小聲一點（台語）」，不意，竟引起被告
    李美雪勃然大怒，而對著警員陳彥廷吼叫「你給我閉嘴啦，
    你也準備要出事了啦（台語）」、「你準備要出事了啦（台
    語）」、「我跟你講啦，我已經檢舉到警政署了啦（台語）
    」、「不是！這個警員真的很秋條《囂張》，很嗆聲《手指向
    警員陳彥廷》（台語）」、「你真的是有牌的流氓哦《手指向
    警員陳彥廷》（台語）」，而當場侮辱依法執行職務之警員
    陳彥廷。因認被告涉犯刑法第140 條第1項前段之侮辱公務
    員罪嫌等語。
二、按犯罪事實應依證據認定之，無證據不得認定犯罪事實；不
    能證明被告犯罪者，應諭知無罪之判決，刑事訴訟法第154
    條第2項、第301條第1項分別定有明文。次按，事實之認定
    ，應憑證據，如未能發現相當證據，或證據不足以證明，自
    不能以推測或擬制之方法，為裁判基礎；且認定不利於被告
    之事實須依積極證據，苟積極證據不足為不利於被告事實之
    認定時，即應為有利於被告之認定；另認定犯罪事實所憑之
    證據，雖不以直接證據為限，間接證據亦包括在內，然無論
    直接證據或間接證據，其為訴訟上之證明，須於通常一般之
    人均不致有所懷疑，而得確信其為真實之程度者，始得據之
    為有罪之認定，倘其證明尚未達到此一程度，而有合理之懷
    疑存在，無從使事實審法院得有罪之確信時，即應由法院為
    諭知被告無罪之判決（最高法院30年上字第816號、40年台
    上字第86號、76年台上字第4986號判決意旨參照）。又按檢
    察官就被告犯罪事實，應負舉證責任，並指出證明之方法，
    亦為刑事訴訟法第161條第1項所明定。因此，檢察官對於起
    訴之犯罪事實，應負提出證據及說服之實質舉證責任，倘其
    所提出之證據，不足為被告有罪之積極證明，或其指出證明
    之方法，無從說服法院以形成被告有罪之心證，基於無罪推
    定之原則，自應為被告無罪判決之諭知（最高法院92年台上
    字第128號判決意旨參照）。
三、公訴意旨認被告涉有上開侮辱公務員之犯行，無非係以被告
    之供述、警員陳彥廷之職務報告、密錄器光碟檔案暨錄音譯
    文內容，為其論據。訊據被告固坦承於前揭時、地，對警員
    陳彥廷出言：「你準備要出事了啦（台語）」、「你真的是
    有牌的流氓哦（台語）」等語，惟堅決否認有何侮辱公務員
    之犯行，辯稱：本件是因警員陳彥廷一直說話刺激我等語，
    並辯護人為被告辯護稱：被告到○○派出所是要詢問女兒的案
    件，無關於警員陳彥廷所執行之職務，故警員陳彥廷並非在
    執行職務中。又警員陳彥廷先惡言相向，才引起被告情緒激
    動、不滿，進而互相對嗆。且警員陳彥廷是因不滿被告先前
    常檢舉警員，才以私心來蒐證，故警員陳彥廷根本沒有執行
    職務的行為及意思等語。
四、經查：
  ㈠被告確於109年8月19日14時7分許，在○○派出所內，對警員陳
    彥廷出言：「你給我閉嘴啦，你也準備要出事了啦（台語）
    」、「你準備要出事了啦（台語）」、「我跟你講啦，我已
    經檢舉到警政署了啦（台語）」、「不是！這個警員真的很
    秋條《囂張》，很嗆聲《手指向警員陳彥廷》（台語）」、「你
    真的是有牌的流氓哦《手指向警員陳彥廷》（台語）」等語，
    業據被告坦認在卷，核與證人即警員陳彥廷於原審審理時（
    原審卷第102-112頁）證述之情節相符，且有警員陳彥廷109
    年8月19日職務報告1份（警卷第5頁）、密錄器譯文1份（警
    卷第6-7頁）、原審109年10月6日勘驗筆錄1份、密錄器影像
    擷圖5張（原審卷第56-57、61-69頁）附卷可稽。是此部分
    事實，堪信為真實。
　㈡按刑法第135條第1項之妨害公務罪，以「公務員依法執行職
    務時」加以妨害為要件，若超越職務範圍以外之行為，即不
    得謂為依法執行職務，縱令對之有所妨阻，要無妨害公務可
    言（最高法院30年上字第955號判決意旨參照）；而刑法第1
    40條之侮辱公務員罪，亦以「公務員依法執行職務時」當場
    侮辱為要件，此罪名與刑法第135條之妨害公務罪列於同一
    罪章，目的均係保護國家公務之正常運行及公務員執行職務
    時之安全尊嚴，故關於侮辱公務員罪中「公務員依法執行職
    務時」此一要件，應與妨害公務罪為相同之解釋。質言之，
    所謂「依法執行職務時」，即公務員根據法令執行其應執行
    之職務而言。關於「執行職務」之「職務」範圍，有採權力
    性的公務「限定說」，即應限於基於法律而對一般國民限制
    其權利、課處義務之權力作用以及依法令、裁判等之執行行
    為；有採「非限定」說，即認為職務範圍，無論是前述之權
    力性的公務或與公權力有直接關係之事務，其他一切公務均
    包含在內。基於妨害公務罪章以保護國家公權力之執行為目
    的，屬妨害國家公務之執行，為侵害國家法益，破壞之法益
    乃是國家公權力的合法行使，並非侵害個人法益之犯罪；因
    此，刑法第140條侮辱公務員罪所規定的「依法執行職務時
    」，應解釋為職務行為必須為公務員職權範圍內的公務行為
    ，倘若公務員並非於執行職務之時，或公務員非依法執行職
    務者，或係超越其職務範圍之外的情形，自應不構成本罪。
　㈢原審於109年10月6日當庭勘驗密錄器（警員陳彥廷所配戴）
    光碟，勘驗結果略以：（檔案畫面時間自2020/08/19 14：0
    7：45至14：10：45，前面譯文均為被告與警員林○○間一問
    一答對話）
    警員陳彥廷：好啦，在這邊講話小聲一點（台語）。
    被告：你給我閉嘴啦，你也準備要出事了啦（台語）。
    警員陳彥廷：你叫我閉嘴幹嘛（台語）。
    被告：你準備要出事了啦（台語）。
    警員陳彥廷：我準備對你提告，你也準備有事情了（台語）
　　            。
    被告：你想要怎樣（台語）。
    警員陳彥廷：我絕對會對你提出告訴，你不用跟我講太多（
                台語）。
    被告：我跟你講啦，我已經檢舉到警政署了啦（台語）。
    警員陳彥廷：我知道，我知道，我都沒關係，你準備上法院
                ，我跟你說我絕對會告你（台語）。
    被告：要告我什麼（台語）。
    警員陳彥廷：沒關係，不需要跟你講（台語）。
    被告：怎樣，你當警察就可以隨便告人嗎（台語）。
    警員陳彥廷：沒關係，那不然你就能隨便告人（台語）。
    被告：來，現在幾點，兩點十分（台語）。
    警員陳彥廷：沒關係，你可以繼續記（台語）。
    警員陳文龍：好了，現在在處理你女兒的案件（台語）。
    被告：不是！這個警員真的很秋條（囂張），很嗆聲《手指
          向警員陳彥廷》（台語）
    警員陳彥廷：你不要亂講話哦（台語）。
    被告李美雪：你真的是有牌的流氓哦《手指向警員陳彥廷》
                （台語）
　　此有密錄器譯文1份（警卷第6-7頁）、原審109年10月6日勘
    驗筆錄1份、密錄器影像擷圖5張（原審卷第56-57、61-69頁
    ）在卷可按。由此可知，被告於109年8月19日14時7分許，
    在○○派出所內，本係與警員林○○對話，洽詢其女兒案件之相
    關事宜，亦即被告洽公詢問事件之勤務，係正由警員林○○處
    理中一節，應可認定。
　㈣又證人即警員陳彥廷於原審審理時證述：當時我已經簽完出
    入勤，並領完槍、證件、行動電腦，準備要出勤去巡邏等語
    （原審卷第105頁），且警員陳彥廷於該日14至16時許排定
    之勤務為金融機構安全維護巡邏，有嘉義市政府警察局第一
    分局○○派出所之勤務分配表1份（原審卷第75頁）存卷可考
    。據此，警員陳彥廷當時係準備外出執行金融機構安全維護
    巡邏勤務，亦即案發時警員陳彥廷雖在執行巡邏勤務前之準
    備階段（亦屬執行巡邏職務之範圍），惟上開所執行之巡邏
    職務，與被告向警員林○○洽詢其女兒案件之相關事宜間，並
    無任何關連性。
　㈤承上說明，警員陳彥廷當時雖在執行巡邏勤務，然所執行之
    職務與被告向警員林○○洽詢其女兒案件之相關事宜間，並無
    任何關係；且觀之被告與警員陳彥廷間之對話內容，亦與執
    行巡邏職務無涉，亦即警員陳彥廷並非基於法律而對被告限
    制其權利、課處義務之權力作用等之執行行為，而是超越正
    在執行職務範圍以外之行為。揆諸前揭說明，自非屬「依法
    執行職務時」，尚與刑法第140條第1項之構成要件有間。
　㈥再者，雖非原排定之任務，然基於機關成員間之互相合作，
    於行有餘力或緊急必要時，協助同事處理公務，仍應屬執行
    職務範圍。而查，本件被告在○○派出所內洽公詢問事宜，係
    由警員林○○負責處理，過程中警員林○○並未請求其他在場同
    仁協助、或有特殊緊急之情形，且警員陳彥廷若認為被告在
    ○○派出所內之聲量過大，欲協助排除，理應向被告解釋說明
    可能影響其他警員辦公或機關安寧，請降低其音量，方可認
    為是協助同事處理公務或維護機關內安寧，惟警員陳彥廷一
    開始即稱：「好啦，在這邊講話小聲一點（台語）」，均未
    向被告表示其音量過大可能干擾他人或機關安寧，故難認警
    員陳彥廷係協助同事處理公務，或執行對駐地安寧維護之職
    務範圍。況且，被告僅係於洽公過程中，因本身聲量較大，
    尚無所謂喧鬧而影響機關內安寧之情事。從而，檢察官上訴
    意旨主張：警員陳彥廷已完成到勤手續、著裝領槍完畢，進
    入勤務狀態，又員警在執行勤務時，本即負有機關內安全維
    護、秩序維持之責，且基於行政積極性之要求，員警彼此間
    均有依法而為，不待請求相互主動支援之義務，故警員陳彥
    廷基於對駐地安寧維護之責，對被告出言勸誡，從而被告該
    等言語顯係對於依法執行職務員警之侮辱等語，核屬無據。
五、綜上所述，公訴意旨就被告涉犯侮辱公務員之犯行所憑之證
    據，尚未達到通常一般之人均不致有所懷疑，而得確信被告
    確有其所指上開犯行之心證程度。此外，復無其他積極證據
    足認被告有上開之犯行，揆諸前揭法條及判決意旨，即屬不
    能證明被告犯罪，自應為被告無罪之諭知。
六、原審為被告無罪之判決，其認事用法，核無違誤。檢察官上
    訴意旨以前揭情詞，指摘原判決不當，為無理由，應予駁回
    。
據上論斷，應依刑事訴訟法第368條，判決如主文。
本案經檢察官顏榮松提起公訴，檢察官林俊良提起上訴，檢察官
劉榮堂到庭執行職務。
中　　華　　民　　國　　110 　年　　4 　　月　　15　　日
                  刑事第三庭    審判長法　官  陳連發
                                      法　官  何秀燕
                                      法　官  洪榮家
以上正本證明與原本無異。
不得上訴。
　　　　　　　　　　　　　　　　　　　書記官  謝麗首
中　　華　　民　　國　　110 　年　　4 　　月　　15　　日